【裁判字號】    99,上訴,2635
【裁判日期】    991028
【裁判案由】    違反水土保持法
【裁判全文】
臺灣高等法院刑事判決                99年度上訴字第2635號
上  訴  人
即  被  告  乙○○
上列上訴人因違反水土保持法案件，不服臺灣臺北地方法院99年
度訴字第440號，中華民國99年6月24日第一審判決（起訴案號：
臺灣臺北地方法院檢察署98年度偵字第26830號），提起上訴，
本院判決如下：
    主  文
上訴駁回。
乙○○緩刑貳年。
    事  實
一、乙○○係坐落於臺北縣新店市○○段土崎頭小段66地號土地
    （下稱66號土地）之所有人，明知坐落於臺北縣新店市○○
    段土崎頭小段140地號及140-1地號土地（下稱140號土地、1
    40-1號土地）為行政院核定及臺灣省政府公告劃定為山坡地
    保育利用條例及水土保持法之私人山坡地，亦明知在他人所
    有之山坡地修建其他道路等治理或經營、使用行為，應經調
    查規劃，依水土保持技術規範實施水土保持之處理與維護，
    竟為使車輛得通行至66號土地，未獲臺北縣政府農業局許可
    及未經140號土地、140-1號土地所有人甲○○同意，於民國
    98年9月中旬某日起至同年月29日止，由乙○○僱用不知情
    之成年人陳雅杰，2人共同以乙○○所有之水泥桶1個、圓撬
    1支及水泥砌刀1把，擅自砍除植生，在山坡地上修建長約50
    公尺、寬約2公尺之道路（部分路段經過他人所有坐落於臺
    北縣新店市○○段土崎頭小段140-9地號土地，惟無證據證
    明乙○○未經該土地所有人同意使用），並於部分路段鋪設
    水泥，導致140號土地、140-1號土地出現土石裸露及水流改
    變情形，造成140號土地、140-1號土地沖蝕加劇及土石崩塌
    約2、3坪，致生水土流失。嗣經甲○○於98年9月19日發現
    報警處理。
二、案經甲○○訴由臺北縣政府警察局新店分局報請臺灣臺北地
    方法院檢察署檢察官偵查起訴。
    理  由
一、按被告以外之人於審判外之陳述，雖不符刑事訴訟法第159
    條之1、159條之2、159條之3、159條之4等規定，而經當事
    人於審判程序同意作為證據，法院審酌該言詞陳述或書面陳
    述作成時之情況，認為適當者，亦得為證據。當事人、代理
    人或辯護人於法院調查證據時，知有第159條第1項不得為證
    據之情形，而未於言詞辯論終結前聲明異議者，視為有前項
    之同意，刑事訴訟法第159條之5定有明文。本案當事人就下
    述被告以外之人於審判外之陳述，於言詞辯論時明白表示同
    意作為證據（本院卷第114頁反面至第116頁），經本院審酌
    各該證據方法之作成時，並無其他不法之情狀，均適宜為本
    案之證據，依刑事訴訟法第159條之5之規定，有證據能力。
二、訊據被告乙○○固不否認有與證人陳雅杰持水泥桶1 個、圓
    撬1 支及水泥砌刀1 把進行除草及修補路面之工作，惟矢口
    否認有違反水土保持法之犯行，辯稱：是因颱風來襲造成路
    口處崩落，所以才在路口處堆砌磚頭防止土石滑動，只是進
    行災後維修。告訴人甲○○所說的道路是原本就存在，伊請
    人除草和修補路面，是為了避免水土流失，並沒有在140號
    土地及140-1號土地修建道路。伊購買66號土地時，就有和
    140號土地所有權人莊耿盛約定通行權，告訴人是後來才取
    得140號土地所有權，伊有通行之權，並不構成犯罪云云。
    惟查：
  (一)告訴人甲○○所有之140號土地及140-1號土地係山坡地，原
    僅有寬約30公分之小徑，被告未經告訴人同意而修建長約50
    公尺、寬約2公尺之道路，並於部分路段鋪設水泥，因而造
    成沖蝕溝及崩塌等情，業據證人即告訴人甲○○於原審結證
    稱：伊不認識被告，是於98年9月19日，在伊土地北宜公路
    路口處看到被告，當天發現被告在路口處設立磚柱，掛上鐵
    鍊，自稱為善意管理人，並把原來置於路口處的水泥紐澤西
    護欄移開，伊有告知被告，不能在別人的土地上豎立磚柱，
    後來也有告知被告不可以把一個寬約2公尺、高約50公分的
    擋水土堆推平。伊所有之140號土地及140-1號土地，本來是
    雜草叢生，只有行人可以走的小徑，只有要掃墓時才會去走
    。伊在98年9月20日看到有廢棄物在那裡，23日看到部分道
    路有鋪設水泥，25日看到被告穿著工作服，26日看到有兩個
    塑膠桶和混凝土桶，28日伊向青潭派出所報備，也有帶警察
    上去看，就發現原來所說的擋水土堆被剷平。伊曾向被告表
    示土地是伊所有，要求被告不得在此施做工程，被告則表示
    要讓車輛可以上山，所以是被告整地及把路口處的路面加寬
    ，才會導致伊的山出現沖蝕溝及崩塌等語（原審卷第97-101
    頁），核與證人陳雅杰即被告所僱用之人於偵查時結證稱：
    有受雇於被告從事除草、收垃圾、做擋土牆及修路面等語（
    偵卷第72頁）；證人即臺北縣政府農業局人員李岳樺於偵查
    時結證稱：伊是臺北縣政府農業局之山坡地巡查員，曾於98
    年10月29日到140號土地及140-1號土地會勘，當時發現有一
    條新闢的道路，現場地表有除草情形，土壤有裸露，也有新
    的沖蝕溝出現，被告說是只有除草，但看來是有以人工整地
    。伊於99年1月13日和檢察官現場勘驗時，沖蝕溝有加寬和
    加深的情形，路口處也有約2、3坪大小的崩塌區。農業局有
    要求被告進行植生，後來去複勘時已經有植生等語（偵卷第
    71-74頁、原審卷第101-104頁），大致相符，且有告訴人提
    出之98年9月19日現場照片1幀（偵卷第80頁）、同年9月25
    日現場照片3幀（偵卷第81-82頁）、4幀（原審卷第76-77頁
    ）、同年10月27日現場照片2幀（原審卷第75頁）、同年10
    月30日現場照片4幀（偵卷第99-100頁）、2幀（原審卷第78
    頁）、員警拍攝之同年9月19日現場照片1幀（偵卷第22頁）
    、同年9月25日現場照片21幀（偵卷第22-34頁）、同年10月
    27日現場照片5幀（偵卷第32-35頁）、證人李岳樺提出之同
    年10月29日現場照片12幀（偵卷第130-132頁）及土地登記
    第二類謄本（偵卷第14-15頁）、臺灣省政府85年3月6日公
    告（偵卷第158頁）、地籍圖謄本（偵卷第18頁）等附卷可
    資佐證，應堪認為真。此外，本案經檢察官於99年1月13日
    督同告訴人及被告前往現場勘驗結果為：現場從新店市○○
    段土崎頭小段72-4地號路口上去，左手邊為140地號，為一
    塌陷，左手邊樹身漆白色為140地號界址。現場土石裸露，
    右側尚有少量建築廢棄物被掩埋。140-1地號亦為同樣土石
    裸露情形，左側有沖蝕溝。140、140-1地號上修長約50公尺
    ，寬2公尺之道路，亦有檢察官勘驗筆錄及訊問筆錄與現場
    照片（偵卷第155-157頁及第221-232頁）在卷可考，凡此，
    均足見被告確有以水泥桶1個、圓撬1支及水泥砌刀1把，將
    既有道路擴大而有修建之事實，是被告辯稱：僅是除草及修
    補道路云云，並不足採。
  (二)被告另否認修建之道路係位於告訴人所有之山坡地內，且辯
    稱其有通行140號土地及140-1號土地之權而無犯罪云云。惟
    告訴人係於98年9月15日及75年2月22日，分別取得140號土
    地及140-1號土地之所有權，有140號土地及140-1號土地登
    記謄本在卷可查（偵卷第14-15頁），足見告訴人確為上開
    土地之所有人。又經被告與告訴人間之98年度店簡字第1731
    號確認通行權事件承辦法官會同兩造及地政人員勘驗結果，
    確認該道路確有經過告訴人所有之140號土地及140-1號土地
    ，亦有原審98年度店簡字第1731號確認通行權事件99年1月2
    7日勘驗筆錄暨複丈成果圖在卷足憑（原審卷第161-168頁）
    ，並經檢察官勘驗現場如上，足見被告所修建之道路，確有
    經過告訴人所有之山坡地。再依被告所提出之66號土地買賣
    契約書，其上已載明出賣人（莊耿盛）之土地同意讓被告徒
    步通行，有該買賣契約書可查（原審卷第169-173頁），足
    見被告至多僅有徒步通行140號土地之權，而無使車輛經過
    140號土地之權，亦無擅自在140號土地及140-1號土地修建
    道路之權。準此，被告上開辯解亦與各該事證不符，而不可
    採。
  (三)另本案被告未擬定水土保持計畫，任意破壞告訴人所有之山
    坡地植生，導致地表土石裸露，雨滴直接衝擊地表，復未理
    會告訴人之制止而剷平擋水土堆，造成水流方向改變而集中
    加速沖蝕，因而產生沖蝕溝擴大及土石崩塌等事實，復經證
    人甲○○、李岳樺結證相符如上，且有如上各該沖蝕溝及崩
    塌區照片可佐，足見被告修建道路之行為，確已造成140號
    土地及140-1號土地生水土流失之結果無疑。
  (四)被告雖另聲請傳喚青潭派出所員警吳正玄、鄰地所有人謝秋
    冬，惟警方有無製作告訴人報案紀錄，與被告有無犯罪顯然
    無關；另鄰地所有人謝秋冬亦無法以證言推翻上述本院據以
    認定客觀之照片及證人李岳樺、陳雅杰等人相一致之證詞，
    是本院審酌各該證據認定被告犯行如上之情形下，被告之聲
    請顯然與待證事實無關，且足認待證事實亦已臻明瞭而無調
    查必要，乃依刑事訴訟法第163條之2之規定，駁回聲請，併
    此敘明。
  (五)綜上所述，被告所辯均不足採，本案事證明確，被告犯行洵
    堪認定，應依法論科。
三、核被告所為，係犯水土保持法第32條第1項前段之在私人山
    坡地未經同意擅自修建其他道路致生水土流失罪。原審同上
    認定，並以被告基於單一犯罪決意，擅自陸續在告訴人之山
    坡地修建道路，於密接時、空持續侵害同一法益，依一般社
    會健全觀念難以強行分離，各行為之獨立性甚低，應評價為
    接續犯，僅成立一罪。而被告利用不知情之成年人士陳雅杰
    修建道路，為間接正犯。原審經審酌被告明知不得擅自於他
    人之山坡地修建道路，卻為一己之私，擅自在他人山坡地修
    建道路，造成水土流失，侵害他人權利，危害公眾安全，行
    為確有不該，並參酌被告犯罪之動機、開設道路面積、造成
    土石流失情形、犯後態度及公訴人求處有期徒刑6月等一切
    情狀，量處有期徒刑6月，並諭知易科罰金之折算標準。並
    以被告用於修建道路所用之水泥桶1個、圓撬1支及水泥砌刀
    1把，係犯本條之罪所使用之機具，且均為被告所有之物，
    業據被告供述在卷（原審卷第144頁反面），雖未扣案，惟
    無證據證明業已滅失，依水土保持法第32條第5項之規定，
    宣告沒收。核其認事用法，均無違誤，量刑亦屬妥適。被告
    上訴意旨仍以其有通行權云云，並再次聲請傳喚證人吳正玄
    、謝秋冬等人，為無理由，應予駁回。又被告未曾受有期徒
    刑以上刑之宣告，有本院被告前案紀錄表（本院卷第38頁）
    在卷可稽，經審被告於原審判決後已與告訴人達成和解（有
    本院99年度附民字第226號和解筆錄可考），認被告經此教
    訓後，應知警惕，當無再犯之虞，本院因認對其所宣告之刑
    ，以暫不執行為適當，爰併予宣告緩刑2年，以勵自新。
據上論斷，應依刑事訴訟法第368條、刑法第74條第1項第1款，
判決如主文。
本案經檢察官劉靜婉到庭執行職務。
中    華    民    國    99    年    10    月    28    日
                  刑事第九庭  審判長法  官  陳貽男
                                    法  官  周盈文
                                    法  官  詹駿鴻
以上正本證明與原本無異。
如不服本判決，應於收受送達後10日內向本院提出上訴書狀，其
未敘述上訴之理由者並得於提起上訴後10日內向本院補提理由書
（均須按他造當事人之人數附繕本）「切勿逕送上級法院」。
                                    書記官  梁淑時
中    華    民    國    99    年    10    月    28    日

司法院資訊處製作；財團法人民間司法改革基金會備份。
